臺灣雲林地方法院刑事判決　　　　　　　　　　　　　九十一年度簡上字第三三號
　　上訴人
　　即被告　乙○○
右列上訴人即被告因傷害案件，不服本院北港簡易庭九十一年度港簡字第五五號中華
民國九十一年五月二十八日第一審簡易判決（聲請案號：臺灣雲林地方法院檢察署九
十一年度偵字第一五七三號），提起上訴，本院管轄之第二審合議庭判決如左︰
    主  文
上訴駁回。
    事實及理由
一、本案經本院審理結果認第一審判決認事用法及量刑均無不當，應予維持，並引用
    第一審判決書記載之事實、證據及理由（如附件）。另上訴人即被告乙○○堅決
    否認傷害告訴人甲○○，其主要辯解以甲○○、丁○○、丙○○三人向其索債不
    成，即共同毆打，當時其身體被壓倒在裁縫車旁，無法反抗或傷害甲○○。經查
    ：
    （一）被告原來積欠蘇林玉碧新臺幣（下同）五十三萬五千元，後來蘇林玉碧死
          亡，其子戊○○將該債權轉讓予聯生應收帳款財務有限公司（下稱聯生公
          司），被告進而與聯生公司達成協議，同意自民國九十年十二月十日起，
          分二十七期清償，每期給付二萬元，並由被告簽發二紙本票共五十三萬五
          千元交由聯生公司以為擔保。其後被告並未按期給付，聯生公司乃派王博
          諭、丁○○、丙○○三人前往索債，雙方因談判債務而發生衝突。以上為
          被告與告訴人雙方所一致承認之事實，並有債權讓與契約書、清償借貸協
          議書各一紙及本票二紙在卷可以佐證。就雙方因談判債務進而發生衝突之
          經過，各自描述詳細，被告陳述：過年前我有說要先還他們一些錢，當時
          我說下個月還，但甲○○說公司並沒有答應要這樣做，因當時很晚，我說
          我沒有錢，之後丙○○就拿照相機拍照，意思是要通知全省討債公司注意
          我，拍完照後他們三人就共同毆打我，當時我自己一個人並沒有辦法反擊
          等語，告訴人指稱：被告自九十年一月就開始沒有還債，剛開始我們是用
          電話催繳，後來在案發當天我們就跟被告協調，當時我跟丁○○二個人進
          去，丙○○一個人在外面顧車，我有問被告說為何債務拖那麼久，他說他
          不方便，我說我們有權利要求他一次清償，然後被告很衝動拿了一支不太
          鋒利的武士刀出來揮砍；我下意識握住他的刀，要搶下他的刀，試著推開
          他，後來被告把刀搶回去，警察來了，他就說我們三人拿刀子要去傷害他
          等語。核二人互相指控之情，有所出入，然衡情雙方為保護自己，各自為
          有利於己之陳述，而為不利他人之指控，乃敵對雙方正常反應，各方之指
          述本不可能為全然之事實，猶須斟酌其他證據，以明事實之真實或其最大
          可能性。因此被告雖無自證無罪之義務，但是既有與告訴人起爭執、衝突
          ，甚至互相拉扯之行為，雙方亦因而互受傷害，被告單純辯解其無傷害告
          訴人之語，尚不能使本院為有利於被告之認定。
    （二）基上所述，告訴人指述：其受有右下腹挫傷、左手食指撕裂傷、左無名指
          撕裂傷等傷害，而該等傷害係被告所為，其中左手食指撕裂傷、左無名指
          撕裂傷，乃被告持武士刀揮砍，因其下意識抵擋而握住刀身所致等語，又
          證人丙○○於本院證述：我看到乙○○拿武士刀下來，要砍殺甲○○、詹
          政隆他們二人，甲○○為搶下刀子握住刀身，丁○○則用乙○○家的布要
          將該武士刀裹住等語。依上開二人所述，可以證明被告有傷害之事實，雖
          然告訴人與證人同屬討債之一方，可能為保護自己，而為不實陳述，但是
          本院參諸卷附告訴人受傷之診斷證明書所載，其中確實記載告訴人受有左
          手食指撕裂傷、左無名指撕裂傷等傷害，再比對雲林縣警察局北港分局口
          湖分駐所所提之該刑事案件現場照片，其中確有告訴人手部手指部位受傷
          之照片一幀在卷可證，核該等傷勢應該為利器所傷無誤，因此告訴人及證
          人所為上開之指證，有證據可以佐證與事實相符，較被告單純否認為可信
          。
    （三）被告於偵查中已承認與告訴人互相拉扯，其結果二人互相受傷，該等傷害
          自然係各自出於他方所為或因他方所致無誤。再者，二人間之傷害既無從
          分別先後，則被告就告訴人所受之傷害，自不能解免其罪責。
    綜上所述，本件被告傷害事實明確，原審據此論斷，核無不當，其審酌刑法第五
    十七條各款所定事項等一切情狀，於法定刑內量處被告拘役三十日，並諭知易科
    罰金，以三百元折算一日，難謂欠缺妥適，被告以前揭理由表示不服，為無理由
    ，應予駁回。
二、據上論斷，應依刑事訴訟法第四百五十五條之一第三項、第三百七十三條、第三
    百六十八條，判決如主文。
本案經檢察官黃楹榆到庭執行職務。
中      華      民      國      九十一    年    九    月      三十      日
                                臺灣雲林地方法院刑事第二庭
                                    審判長法  官  翁  慶  珍
                                          法  官  李  明  鴻
              法  官  吳  褔  森
右正本證明與原本無異。
不得上訴。
                                          書記官  李  松  坤
中      華      民      國      九十一    年    九    月      三十      日
附錄本案論罪科刑法條：
刑法第二百七十七條
傷害人之身體或健康者，處三年以下有期徒刑，拘役或一千元以下罰金。
犯前項之罪，因而致人於死者，處無期徒或七年以上有期徒刑，致重傷者，處三年以
上、十年以下有期徒刑。
